臺灣高雄地方法院刑事判決　　　　　　 95年度易字第894號
公　訴　人　臺灣高雄地方法院檢察署檢察官
被　　　告　甲○○
選任辯護人　周君強律師
上列被告因詐欺案件，經檢察官提起公訴（95年度偵字第1925號
），本院判決如下：
    主  文
本件公訴不受理。
    理  由
一、聲請意旨係以：被告甲○○於民國91年8 月間，經友人介紹
    ，以台灣仁壽聰企業有限公司（下稱仁壽聰公司）負責人之
    名義，與中國遼寧省建材工業進出口公司（下稱中國遼寧公
    司）之法定代理人楊劍輝聯繫，復基於意圖為自己不法所有
    之概括犯意，於同年8 月13日及9 月25日，連續向楊劍輝誆
    稱台灣地區滑石粉市場交易熱絡，現已覓得買主，故亟需滑
    石粉之貨品，並向中國遼寧公司訂購品名為海城1 、2 、3
    號不同等級之滑石粉共計6 批，共計數量4,750 公噸，總價
    金為美金297,740 元，雙方約定貨到30日內以電匯付款，致
    楊劍輝誤以為被告有付款之意願，而陷於錯誤，遂委由「TO
    SONG」、「LON GH AI 1 」及「HOSEI 」等貨輪，分別於同
    年9 月19日、9 月30日及10月23日將前開貨物運抵高雄港，
    並由仁壽聰公司辦理領貨手續完畢，楊劍輝旋於10月24日以
    傳真與被告進行結算及安排付款事宜，詎料於前開貨款付款
    前1 週（91年11月18日），被告以傳真方式告知楊劍輝，前
    開貨物經台灣S.G.S 公司檢驗結果，發現貨物成分與合約不
    符，不願支付貨款，經楊劍輝向滑石粉製造商、大連S.G.S
    公司及遼寧礦產品檢驗中心查詢，被告所稱之情形，應係檢
    驗方法不當所造成之錯誤，並於同年月25日以傳真函覆被告
    說明上情，並請其先行支付部份款項，惟被告於同月30日，
    以上開貨品尚有些理化指標未化驗出結果、規格不符及市場
    不景氣為由，要求楊劍輝同意等其將前開貨品出賣後，再以
    分期之方式，每月支付美金5,000 元，清償所欠貨款，並允
    諾於同年12月13日支付第1 期款項。然於前述期間屆至前，
    被告復以「我剛進公司，15：30到銀行以來不及。我確認自
    下週一開始每次匯與USD5,000元到大連中您指定的帳號供您
    應用」云云，藉故延遲貨款之給付，嗣於92年1 月16日，被
    告再度告知楊劍輝將於翌日匯款至前述帳戶，亦未實現，殆
    於同月20日，被告改稱「因客戶2003年2 月15日左右才能回
    款，因此2003年元月17日尚未匯款，情非得以」云云，隨即
    逃匿無蹤，經楊劍輝託人至仁壽聰公司營業登記地查訪，察
    覺該址係為住家，未有公司於該址營業，楊劍輝始知受騙。
    ，因認被告涉犯有連續詐欺取財罪嫌云云。
二、按已經提起公訴或自訴之案件，在同一法院重行起訴者，
    法院應諭知不受理之判決，刑事訴訟法第303 條第2 款定有
    明文。又1 事不再理為刑事訴訟法上1 大原則，蓋對同1 被
    告之1 個犯罪事實，祇有1 個刑罰權，不容重複裁判，故檢
    察官就同1 事實無論其為先後兩次起訴或在一個起訴書內重
    複追訴，法院均應就重行起訴部分諭知不受理之判決，最高
    法院55年台非字第176 號亦著有判例。
三、次按連續數行為而犯同1 之罪名者，以1 罪論，修正前刑法
    第56條前段定有明文。又連續犯之成立，除主觀上須基於一
    個概括之犯意外，客觀上須先後數行為，逐次實施而具連續
    性，侵害數個同性質之法益，其每1 前行為與次行為，依一
    般社會健全觀念，在時間差距上，可以分開，在刑法評價上
    ，各具獨立性，每次行為皆可獨立成罪，構成同1 之罪名，
    始足當之，最高法院86年台上字第3295號著有判例。經查，
  (一)被告甲○○前因詐欺取財等罪嫌，業經臺灣高雄地方法院檢
    察署檢察官於92年11月17日以91年度偵字第26050 號、91年
    度偵字第27438 號、92年度偵字第3264號、92年度偵字第57
    34號、92年度偵字第5735號提起公訴，並於92年12月25日繫
    屬於本院，本院於94年4 月14日以92年度訴字第2959號，認
    被告連續行使偽造私文書犯行及詐欺取財犯行明確，因2 罪
    有方法目的之牽連關係，從1 重論以連續行使偽造私文書罪
    ，並判處有期徒刑1 年4 月，嗣經上訴，臺灣高等法院高雄
    分院於95年7 月13日以94年度上訴字第677 號撤銷原判決，
    並認被告連續行使偽造私文書犯行及詐欺取財犯行明確，因
    2 罪有方法目的之牽連關係，從1 重論以連續行使偽造私文
    書罪，並判處有期徒刑10月，被告甲○○提起上訴，現尚未
    確定等情，業據本院調閱上開案件之警卷、偵卷及法院審理
    卷宗核閱無誤，並有臺灣高等法院被告前案紀錄表1 份在卷
    足按。又依上開卷證及各該判決書所載，上開案件（下稱前
    案）甲○○被訴詐欺取財犯行部分，犯罪時間為91年9 月28
    日起至91年11月19日，犯罪對象為香港商業勤企業有限公司
    （下稱業勤公司），詐騙之財物為鎂砂2,600 噸，犯罪手段
    係被告以仁壽聰公司之名義業勤公司訂購鎂砂，要求業勤公
    司將提貨單寄予上海商業儲蓄銀行鳳山分行，並提供虛假地
    址予業勤公司，且偽造上海商業儲蓄銀行收文章，而藉此詐
    取業勤公司之提貨單，並擅自以該詐取之提貨單提取鎂砂以
    偽造，因而詐取財物得逞。
  (二)經查，前案與本案被告上開被訴詐欺取財犯行間，前案之犯
    罪時間（91年9 月28日至91年11月19日）與本案之犯罪時間
    （91年8 月13日至92年1 月20日）完全重疊，犯罪時間緊接
    ；而犯罪之對象中國遼寧公司及香港商業勤公司均為境外公
    司，而非本國公司；又前案詐取之財物為鎂砂，本案詐取之
    財物為滑石粉，均為化學礦物；另本案犯罪之手法，係被告
    甲○○以仁壽聰公司名義向中國遼寧公司買受滑石粉6 批，
    並以偽造之上海商業儲蓄銀行香匯出匯款申請書（見偵卷第
    109 頁）使中國遼寧公司信以為真，而准予被告提領貨物，
    而與上述之前案犯罪手法大致相同。從而，被告先後之詐欺
    取財犯行，犯罪時間緊接，犯罪手法相同，所犯為犯罪構成
    要件相同之罪，足認被告先後詐欺取財之犯行，顯係出於概
    括之犯意為之，依上開修正前刑法第56條規定及最高法院86
    年台上字第3295號判例，被告所犯本案及前案應係連續犯，
    為裁判上之1 罪。參諸首開說明，被告本案詐欺取財犯行，
    既與前案先繫屬於本院之詐欺取財犯行，係屬裁判上之1 罪
    ，而為同一案件，則檢察官就與前案犯罪事實為同一之案件
    ，另以95年度偵字第1925號向本院重行提起公訴，而於95年
    5 月29日始再繫屬於本院，此有臺灣高雄地方法院檢察署95
    年5 月26日雄檢博淡95偵1925字第7139號函上本院刑事科戳
    印、臺灣高等法院被告前案紀錄表各1 份可證，揆諸首揭說
    明，本件自應不經言詞辯論，逕為諭知不受理之判決。
據上論斷，應依刑事訴訟法第303 條第2 款、第307 條，判決如
主文。
中　　華　　民　　國　　96　　年　　4 　　月　　4 　　日
                  鳳山刑事第一庭審判長法　官  黃三友
                                      法　官  林芳華
                                      法  官  陳盈吉
以上正本證明與原本無異。
如不服本判決，應於收受送達後10日內向本院提出上訴書狀。
中　　華　　民　　國　　96　　年　　4 　　月　　9 　　日
 　　　　　　　　　　　　　　　       書記官  吳俊達
